【裁判字號】    89,台上,2428
【裁判日期】    890504
【裁判案由】    妨害國幣懲治條例
【裁判全文】
最高法院刑事判決                              八十九年度台上字第二四二八號
    上  訴  人  丁○○
    選任辯護人  張曼隆律師
                巫坤陽律師
    上  訴  人  甲○○
                乙○○
                丙○○
                戊○○
右上訴人等因妨害國幣懲治條例案件，不服台灣高等法院中華民國八十六年九月三十
日第二審判決（八十五年度上訴字第五○九三號，起訴案號：台灣宜蘭地方法院檢察
署八十四年度偵字第三五九八號），提起上訴，本院判決如左：
    主  文
上訴駁回。
    理  由
按刑事訴訟法第三百七十七條規定：上訴於第三審法院，非以判決違背法令為理由，
不得為之。是提起第三審上訴，應以原判決違背法令為理由，係屬法定要件。如果上
訴理由狀並未依據卷內訴訟資料，具體指摘原判決不適用何種法則或如何適用不當，
或所指摘原判決違法情事，顯與法律規定得為第三審上訴理由之違法情形，不相適合
時，均應認其上訴為違背法律上之程式，予以駁回。本件原判決維持第一審論處上訴
人丁○○、甲○○、乙○○、戊○○共同意圖供行使之用，而偽造幣券；丙○○幫助
意圖供行使之用，而偽造幣券罪刑。係綜核丁○○、甲○○、乙○○、戊○○、丙○
○之部分自白，偽造之新台幣、印刷機、切割機、製版機、攪拌機、塑膠版模、浮水
印版、偽造之中央印製廠章印、偽鈔用紙等證據為論據，認定上訴人丁○○因經商失
敗，負債累累，於民國八十三年間某日，在基隆市結識廖炎龍（另案判刑定讞），得
知廖炎龍有製造偽鈔之技術，遂於八十四年九月間，與廖炎龍共同謀議偽造「新台幣
」，由丁○○提供新台幣（下同）一百五十萬元資金，而由廖炎龍負責製造偽鈔。並
由丁○○提供台北市○○○路○段八十一巷七號地下二樓停車場作為印製場所，計畫
印製偽造「新台幣」千元券三億元，將偽造之「新台幣」運至中國大陸，以五分之一
至三分之一之價格賣給綽號「毛泰」者換取人民幣，持往香港兌換美元，再帶回台灣
地區；所得由丁○○分得五分之一、廖炎龍分得五分之四。同年十月初，向原屬不知
情之丙○○以一百二十五萬元之代價購得雙色印刷機及切割機各一台，由廖炎龍負責
偽造「新台幣」千元券版面，併於同月底開始印製。上訴人甲○○、乙○○原均為受
僱於丁○○所經營地下停車場之員工，甲○○因丁○○、廖炎龍曾以支票向其週轉而
無法兌現，應周、廖二人要求轉為出資；乙○○則因丁○○曾助其解決地下錢莊債務
，亟思感恩圖報，丁○○亦允諾偽造「新台幣」完成後各可獲得一筆紅利，乃均知情
而決意參與，基於共同之犯意聯絡，在現場擔任把風及捆鈔等工作。其後因印刷機屢
有故障，上訴人丙○○遂介紹上訴人戊○○至現場修理該印刷機，戊○○至現場後始
知悉丁○○等人從事印製偽鈔犯行，因其背負債務經濟拮据，丁○○允諾代為清償債
務，並曾先交予十五萬元為其處理票款，為圖不法利益，亦基於共同之犯意聯絡參與
印製偽鈔工作。丙○○則至同年十一月初，因修理印刷機始知悉印製偽鈔之情事，丁
○○要求不予張揚，允諾給予部分利益；丙○○爰基於幫助之犯意，為丁○○等人維
修印刷機。迄同年十一月二十八日下午四時許，終為檢察官率警查獲之事實，已詳敘
其所憑之證據與證據取捨及認定之理由。而以丁○○事後所辯：伊對於印刷業務外行
，僅參與投資從旁幫助，彩色印刷機及切割機是由廖炎龍向丙○○購買，該機器是中
古印刷機，品質不良，實難印製精良之假鈔，伊因交友不慎，淪為廖炎龍之代罪羔羊
，至為枉；甲○○、乙○○所辯：伊等原共同受僱於丁○○擔任停車場管理員，未
料丁○○卻利用停車場隔間密室進行偽造「新台幣」之不法行為，待其查覺後，惶恐
無比，因涉世未深，茫然不知所措，遂以幫助之意思擔任把風工作，未敢參與偽造之
行為，僅止於幫助犯而已；戊○○所辯：伊僅以幫助之意思參與維修機器，非為共同
正犯；丙○○所辯：伊知道丁○○等人從事非法印製偽鈔後，即避不見面，但不幸仍
為丁○○找到，伊為求保命及擔心家人安危，不得已再去維修印刷機，乃暗中破壞機
器，以消極方式達到制止周某犯罪之目的，絕無幫助偽造幣券之犯意云云，為卸責飾
詞均無足採，亦於理由內逐一指駁。復說明扣案之偽鈔經送請中央銀行發行局鑑定結
果，雖認為其版紋模糊不清，色澤與真鈔差異頗大，係以四色網點平版套印，號碼部
分以平版印刷，偽鈔紙質粗糙，安全線與水印部分則以灰色墨仿印等情；鑑定人喻家
聲亦證稱扣案之偽鈔套色不準、顏色沒調好，從顏色及偽鈔之細線均可看出是偽鈔等
語。惟該局另明確表示該批偽鈔已具真鈔之外形，足以造成民眾誤判，喻家聲亦結稱
：「……一般人在晚上可能被騙……看個人之使用情況」等語在卷，足認上訴人等偽
造幣券之行為已達犯罪既遂之程度。核其所為係犯妨害國幣懲治條例第三條第一項之
偽造幣券罪綦詳。所為論斷，俱有卷內證據資料足憑，從形式上觀察，原判決並無違
背法令之情形存在。查刑法關於正犯、從犯之區別，係以其主觀之犯意及客觀之犯行
為標準，凡以自己犯罪之意思而參與犯罪，無論其所參與者是否犯罪構成要件之行為
，皆為正犯，其以幫助他人犯罪之意思而參與犯罪，其所參與者，苟係犯罪構成要件
之行為，亦為正犯，必以幫助他人犯罪之意思而參與犯罪，其所參與者又為犯罪構成
要件以外之行為，始為從犯。本件除丙○○因出售印刷機予丁○○以幫助之意思為其
維修機器外，其餘上訴人丁○○為製造偽鈔集團之首謀，提供資金與場地，甲○○、
乙○○分別以出資、擔任把風、捆鈔等工作參與犯罪，戊○○則為圖利參與印製偽鈔
及維修機器，均是以共同犯罪之意思，或參與構成要件之行為，或事先同謀而由其中
一部分人實施犯罪，與另案判刑定讞之廖炎龍互有犯意聯絡及行為分擔，皆為共同正
犯，原判決分別以共同正犯及幫助犯論處其罪刑，其適用法律並無錯誤。雖甲○○於
警訊中曾指稱：丙○○亦有參與印製偽鈔之工作等語。然為丙○○所否認，而其餘上
訴人亦未曾指認丙○○有參與印製偽鈔之工作，原審認丙○○之行為僅止於幫助犯，
自非無所本。又偽造幣券罪之既遂與否，以所偽造之偽鈔是否已具真鈔之外形，足以
使民眾誤信為真鈔為準據。上訴人等所偽造之「新台幣」雖然紙質粗糙、版紋模糊、
色澤不真，但已具真鈔之外形，足以使民眾誤信為真鈔，戊○○亦自承印製完成之偽
鈔約有二千多萬元，顯已達於既遂之程度。原判決以偽造幣券罪之既遂犯論處，即無
不合。至扣案之偽造「新台幣」因數量龐大已委由中央銀行發行局代為保管（見第一
審卷第三二頁）。但第一審及原審已提示部分之偽鈔及其他偽造之證物供上訴人辨識
（見第一審卷第二一八頁，原審卷第一一八、一九二頁），對上訴人防禦權之行使並
無所妨礙，且上訴人等於言詞辯論時對原審調查證據亦無意見，應認原審已踐履法定
之調查證據程序，併無證據調查未盡之違法可言。末查證據之取捨及證據之證明力如
何，均屬事實審法院得自由裁量、判斷之職權，苟其此項裁量、判斷，並不悖乎通常
一般之人日常生活經驗之定則或論理法則，又於判決內論其何以作此判斷之心證理
由者，即不得任意指摘其為違法，據為提起第三審上訴之合法理由。上訴意旨置原判
決上開明確論斷於不顧，對原審採證、認事、及證據證明力之審判職權行使，任憑己
見再事爭執，或指：原審認定偽造幣券之首謀前曰丁○○一人，後曰丁○○與廖炎龍
二人，而印刷機與切割機係由廖炎龍所購買，原判決卻認定為丁○○所購買；或謂：
原判決將甲○○借款給丁○○之款項誤認為投資款；或辯：乙○○僅基於幫助之意思
擔任把風工作，原判決卻論以共同正犯；或稱：丙○○受丁○○之脅迫維修機器，無
幫助偽造幣券之意思；或曰：戊○○向丁○○之借款已償還，原判決未向銀行查證云
云。然其所指摘者並未依據卷存訴訟資料，具體指明原判決依證據所為之事實認定，
究竟違背如何之經驗法則或論理法則，而均為單純事實上之爭辯，要非適法之第三審
上訴理由。是上訴意旨所指摘原判決違法情事，顯與法律規定得為第三審上訴理由之
違法情形，不相適合。揆諸首開說明，其上訴為違背法律上之程式，應予駁回。
據上論結，應依刑事訴訟法第三百九十五條前段，判決如主文。
中      華      民      國    八十九    年      五      月      四      日
                              最高法院刑事第六庭
                                  審判長法官  紀  俊  乾
                                        法官  黃  正  興
                                        法官  陳  東  誥
                                        法官  韓  金  秀
                                        法官  王  居  財
      右正本證明與原本無異
                                              書  記  官
中      華      民      國    八十九    年      五      月      九      日


司法院資訊處製作；財團法人民間司法改革基金會備份。
